【裁判字號】    98,台上,4949
【裁判日期】    980828
【裁判案由】    違反毒品危害防制條例
【裁判全文】
最高法院刑事判決            九十八年度台上字第四九四九號
上  訴  人  甲○○
            乙○○
共      同
選任辯護人  張志隆律師
上列上訴人等因違反毒品危害防制條例案件，不服台灣高等法院
台中分院中華民國九十八年四月一日第二審判決（九十六年度上
訴字第一九八四號，起訴案號：台灣彰化地方法院檢察署九十五
年度偵字第一０六二八號），提起上訴，本院判決如下：
    主  文
上訴駁回。
    理  由
按刑事訴訟法第三百七十七條規定：上訴於第三審法院，非以判
決違背法令為理由，不得為之。是提起第三審上訴，應以原判決
違背法令為理由，係屬法定要件，如果上訴理由書狀並未依據卷
內訴訟資料，具體指摘原判決不適用何種法則或如何適用不當，
或所指摘原判決違法情事，顯與法律規定得為第三審上訴理由之
違法情形，不相適合時，均應認其上訴為不合法律上之程式，予
以駁回。本件原審經審理結果，認為上訴人甲○○、乙○○均有
原判決記載之犯罪事實，因而撤銷第一審關於上訴人等部分不當
之判決，改判變更檢察官起訴法條，分別論處甲○○共同轉讓第
一級毒品、乙○○幫助轉讓第一級毒品各罪刑，併均為相關從刑
之諭知，已詳敘調查、取捨證據之結果及憑以認定犯罪事實之心
證理由。上訴人等上訴意旨略以：(一)本件相關之通訊監察書「監
察對象」欄僅記載「張○○」、「林○○」、「許○○」，卷內
亦無代號及姓名對照表可供比對，無從辨別監聽對象與「案由」
欄所載毒品危害防制條例第四條第一項之間有無關聯性，且未具
體記載受通訊監察人涉嫌通訊保障及監察法第五條第一項各款犯
罪之具體事實，又無偵查機關就犯罪曾經嘗試其他蒐證方法而無
效果或不能或難以其他方法蒐集或調查證據之理由，復未於實施
通訊監察完畢後，通知受通訊監察人，核與通訊保障及監察法之
規定相違，所取得之通訊監察內容及其譯文，均無證據能力。原
判決採為認定事實之基礎，自有不適用證據法則之違法。(二)原判
決既認定甲○○為大陸地區指定之朋友，雙方即應有某程度之熟
識，又販賣第一級毒品之風險極高，合作夥伴亦應有相當之互信
。而蔡良於民國九十五年十一月十七日中午被逮捕後，大陸地
區綽號「阿水」之不詳姓名者連續打電話給蔡良，繼於同日下
午八次以電話向乙○○查詢蔡良之下落，並無任何與甲○○聯
絡之紀錄。原判決認定甲○○為大陸地區指定之朋友而涉罪，要
與經驗法則相悖。(三)張竣緯於警詢、偵查及第一審迭次陳稱在其
身上查獲之海洛因並非甲○○所交付，係綽號「阿龍」之朋友留
下，並指明同時查獲削尖吸管、小剪刀、空分裝夾鏈袋之用途，
原判決就張竣緯上揭證詞，未說明如何不可採，逕為不利上訴人
等之認定，自有理由不備之違誤。乙○○又以：張竣緯於第一審
證稱係為中藥之事而與伊見面，復稱：曾請伊從金門帶「一條根
」之藥材過來，因伊給的價格較低，故應允如有賺錢，將包個紅
包給伊等語。原判決未說明不採用張竣緯上揭證詞之理由，亦有
理由不備之違誤各云云。按事實之認定、證據之取捨與證據之證
明力如何，均屬事實審法院得自由裁量、判斷之職權，苟其此項
裁量、判斷，並不悖乎通常一般人日常生活經驗之定則或理則上
當然存在之法則，又已於判決內論敘其何以作此判斷之心證理由
者，即不得任意指為違法，而資為第三審上訴之適法理由。本件
原判決依憑證人蔡良、張竣緯分別於警詢、偵查、第一審之證
詞，及上訴人等所為不利於己之供（證）詞，暨門號00000
00000、0000000000、0000000000號
行動電話通訊監察譯文與原判決附表所示通聯情形、員警在張竣
緯身上查獲之海洛因等證據資料，資以認定上訴人等有原判決所
載之犯罪事實，已於理由內詳為說明認定所憑之依據與得心證之
理由。對於上訴人等均矢口否認有何轉讓或幫助轉讓海洛因之犯
行，甲○○辯稱：伊赴約時未攜帶海洛因，張竣緯詢問有無海洛
因，伊答稱沒有，張竣緯即駕車離開，乙○○所辯：張竣緯與蔡
良臨時起意要拿毒品，與伊無關各云云。如何皆非可採，並已
依憑卷內證據，逐一指駁綦詳。原判決所為取捨判斷，核與經驗
法則或論理法則，俱屬無違。再查，本件檢察官核發之通訊監察
書，係在通訊保障及監察法修正公布施行前所為，其中「案由及
涉嫌觸犯之法條」、「監察對象」、「監察理由」、「監察期間
」、「監察方法」等欄之記載及各通訊監察書附表列明各線電話
號碼，依內政部警政署航空警察局因偵辦張竣緯與上訴人等販賣
海洛因案件申請通訊監察時所檢附「偵監追查……文等集團運販
毒相關涉案關係圖」、通聯調閱查詢單等資料（第一審卷(一)第一
一一頁、第一一三至一一六頁），對於該等電話號碼及持用人、
與販賣第一級毒品案件之關聯性、必要性等要件，尚無違於修正
前通訊保障及監察法之規定，自非違法。再原判決並已說明本件
之監聽譯文之內容，其取得過程並無違法，雖執行機關於實施通
訊監察完畢後，未即刻通知受通訊監察人，然經衡量兼顧人權保
障及公共利益之維護，相關監聽譯文仍應認有證據能力等旨（原
判決理由一(三)）。上訴人等上訴意旨(一)(二)置原判決所為之明白論
斷於不顧，猶執已為原審指駁之陳詞爭辯，及對原審取捨證據與
判斷證據證明力之職權行使，恣意指其為違法，自非適法之第三
審上訴理由。又原審經就全部證據綜合判斷結果，認上訴人等之
犯罪已經證明，未說明張竣緯於警詢、偵查及第一審所為員警查
獲時持有之海洛因非甲○○交付、因訂購「一條根」之藥材而與
乙○○見面等詞究竟如何不足採，雖欠妥適，然於判決本旨並無
影響，上訴人等上訴意旨(三)及乙○○指摘原判決此部分有理由不
備之違法，自非合法之第三審上訴理由。至上訴人等其餘上訴意
旨，則係就屬原審採證認事職權之適法行使及與待證事項無涉之
枝節，徒憑己見，任意指摘為違法，或為單純事實之爭執，亦難
謂為適法之第三審上訴理由。衡以上述之說明，應認其等上訴違
背法律上之程式，均予駁回。
據上論結，應依刑事訴訟法第三百九十五條前段，判決如主文。
中    華    民    國  九十八  年    八    月  二十八  日
                      最高法院刑事第十二庭
                          審判長法官  黃  一  鑫
                                法官  張  春  福
                                法官  林  勤  純
                                法官  李  錦  樑
                                法官  陳  國  文
      本件正本證明與原本無異
                                      書  記  官
中    華    民    國  九十八  年    九    月    三    日
                                                      Q


司法院資訊處製作；財團法人民間司法改革基金會備份。
